臺灣高雄地方法院民事裁定
110年度訴字第976號
原      告  張筠菁  
訴訟代理人  柯淵波律師
            張碧雲律師
被      告  殷成銨    住高雄市○鎮區○○○路000巷0弄0號                          0樓之0

訴訟代理人  李旦律師
            江俊賢律師
            蘇厚安律師
上列當事人間請求所有權移轉登記事件，本院裁定如下：
    主  文
本件移送臺灣高雄少年及家事法院。
    理  由
一、按「本法所定家事事件由少年及家事法院處理之；未設少年
    及家事法院地區，由地方法院家事法庭處理之」、「下列事
    件為丙類事件：…六、因繼承回復、遺產分割、特留分、遺
    贈、確認遺囑真偽或其他繼承關係所生請求事件」，家事事
    件法第2 條、第3 條第3 項第6 款分別定有明文。而家事事
    件法第2 條立法理由謂：為貫徹家事事件（包括家事訴訟事
    件、家事非訟事件及家事調解事件）專業處理之精神，爰於
    本條明定家事事件之事務管轄法院。準此，該規定係依事件
    之性質而定其管轄誰屬之事務管轄，具有專屬、強制性質，
    少年及家事法院對於家事事件之管轄，相較於普通法院，性
    質上屬專屬管轄。是關於繼承人間因繼承關係所生請求事件
　　，應由少年及家事法院或地方法院家事庭審理，尚非普通法
    院得依民事訴訟法規定而為審理裁判（最高法院106 年度台
    上字第2542號判決意旨參照）。而被繼承人之遺產於為遺產
    分割前，依民法第1151條規定係屬繼承人全體公同共有，若
    未依民法第1164條規定請求分割遺產，無從終止公同共有關
    係，乃繼承人因繼承而取得之權利，不可能脫離公同共有關
    係所由生之繼承相關法律規定，尚不得僅以當事人形式上引
    用之條文，即謂可排除家事事件法規定之適用（司法院少年
    及家事廳109年1月16日廳少家二字第1090001849號函、臺灣
    高等法院暨所屬法院107 年法律座談會民事類提案第3 號法
    律問題研討結果參照）。
二、次按法院受理家事事件之全部或一部不屬其管轄者，除當事
    人有管轄之合意外，應依聲請或依職權以裁定移送於其管轄
    法院，但法院為統合處理事件認有必要，或當事人已就本案
    為陳述者，得裁定自行處理，家事事件法第6 條第1 項規定
    甚明。
三、經查，本件原告起訴主張被繼承人殷本樹於民國103 年3 月
    間與訴外人即殷本樹胞弟殷本幹共同出資合購坐落高雄市○
    鎮區○○段○○段000 地號土地暨其上同段同小段2674建號建物
    （下稱系爭房地），並借名登記在殷本幹之子即被告名下，
    嗣殷本樹於109 年9 月16日死亡，類推適用民法第550 條前
    段規定，該借名登記關係即歸於消滅，而殷本樹之繼承人除
    業已拋棄繼承之人外，目前僅餘原告及殷本幹2 人，且殷本
    樹之遺產尚未完成分割，是系爭房地所有權應有部分2 
　　分之1 應屬殷本樹之遺產範圍，為殷本樹全體繼承人公同共
    有，詎被告拒不將系爭房地所有權應有部分2 分之1 回復登
    記為殷本樹全體繼承人公同共有，原告自得依民法第828 條
    第2 項準用同法第821 條、第767 條第1 項等規定及繼承之
    法律關係，單獨訴請被告應將系爭房地所有權應有部分2 分
    之1 移轉登記予殷本樹之繼承人公同共有等語。從而，本件
    原告所行使之權利顯係因繼承關係所取得，況依民法第1151
    條規定，殷本樹之遺產於分割前屬繼承人全體所公同共有，
    則繼承人因繼承而取得之權利自不能脫離公同共有關係所由
    生之繼承相關法律規定，不因原告援引何條文規定為請求權
    基礎而有異，故本件核屬家事事件法第3 條第3 項第6 款所
    定「其他繼承關係所生請求事件」之丙類家事訴訟事件，應
    由臺灣高雄少年及家事法院依家事事件法相關規定審理（臺
    灣高等法院109 年度重上字第764 號民事判決意旨可資參照
　　）。
四、至本院另受理原告訴請殷本幹清償債務事件（本院110 年度
    訴字第977 號），相關證據調查可能與本件有關或共通，但
    非不得分予調查與認定，且原告於上開事件所主張之消費借
    貸法律關係，乃在殷本樹尚未死亡前即已存在，僅係在殷本
    樹死亡後，請求之對象變為繼承人而已，此部分即與本件無
    涉，另本件之請求權既係因繼承而取得，仍應由臺灣高雄少
    年及家事法院依家事事件法調查為適當，是本院乃認本件尚
    無為統合處理事件或當事人已就本案為陳述，而裁定自行處
    理之必要，併予敘明。
五、綜上所述，原告向無管轄權之本院起訴，顯有違誤，爰依前
    揭法律規定及說明，裁定如主文。
中　　華　　民　　國　　111 　年　　3 　　月　　31　　日
                   民事第四庭   法　官　王宗羿
以上正本係照原本作成。
如不服本裁定，應於送達後10日內向本院提出抗告狀，並繳納裁
判費新臺幣1,000 元。
中　　華　　民　　國　　111 　年　　4 　　月　　6 　　日
                                書記官  劉容辰